臺灣基隆地方法院民事判決　　　　　　96年度基簡字第115號
原　　　告　明台產物保險股份有限公司
法定代理人　己○○
訴訟代理人　丙○○
被　　　告　丁○○
訴訟代理人　戊○
上列當事人間請求損害賠償借款事件，本院於民國96年8月22日
言詞辯論終結，判決如下：
    主  文
被告應給付原告新臺幣壹拾柒萬陸仟貳佰伍拾壹元及自民國九十
六年三月十七日起至清償日止，按年息百分之五計算之利息。
原告其餘之訴駁回。
訴訟費用由被告負擔十分之七，餘由原告負擔。
本判決第一項得假假行，但被告如於假執行程序實施前，以新臺
幣壹拾柒萬陸仟貳佰伍拾壹元為原告預供擔保，得免為假執行。
    事實及理由
一、原告方面：
（一）被告於民國94年8月28日11時28分許，騎乘牌照號碼為８
      ２１—ＡＡＢ號重型機車，行經台北縣平溪鄉○○○道路時
      ，因本身駕駛不慎，導致被告人車倒地後並滑向對向車道
      ，故其機車撞擊訴外人乙○○駕駛，所有權人為甲○○，
      牌照號碼為７７５８—ＥＡ自小客車，致上揭自小客車受
      有損害，因此花費修復費用新台幣（下同）256,238元，
      因上揭自小客車損害乃被告過失侵權行為所致，因此應由
      被告負賠償責任。惟因上揭自小客車已向原告投保保險，
      原告依據保險契約於94年11月11日理賠訴外人甲○○上揭
      金額，是以依據保險法第53條規定，取得代位權，得向被
      告請求賠償上揭金額。
（二）基於前述，聲明：被告應給付原告256,238元，及自起訴
      狀繕本送達翌日起至清償日止，按年息百分之五計算之利
      息。
二、被告方面：
（一）被告前於94年10月21日在台北市中正區調解委員會已與訴
      外人甲○○達成調解賠償36,000元，作為賠償甲○○一切
      損失之費用，且該調解業據法院核定，因此甲○○對其已
      無損害賠償請求權，原告嗣後縱然理賠甲○○，亦無法代
      位甲○○請求被告賠償。
（二）系爭自小客車駕駛人乙○○亦有未減速導致加重撞擊力道
      ，使系爭汽車受損更為嚴重之過失。因此原告提出本件賠
      償應適用與有過失之規定分攤部分賠償。
（三）原告請求賠償之金額中營業稅應扣除。
（四）基於前述，聲明：駁回原告之訴。如受不利益判決，願供
      擔保請准宣告免為假執行。
三、得心證之理由：
（一）原告主張被告就系爭車禍應負過失侵權行為責任，除據被
      告不否認其有過失外，且經台灣省台北縣區車輛行車事故
      鑑定委員會鑑定，經該會於96年7月24日以北縣鑑字第
      0965180666號函檢附鑑定意見書略以：「鑑定意見：一、
      丁○○駕駛大型重型機車，行經彎道不當滑倒衝越分向限
      制線，為肇事原因。二、乙○○駕駛自用小客車，無肇事
      因素。」，因此原告主張被告應對系爭自小客車損害負侵
      權行為賠償責任，顯屬有據。
（二）被告雖另抗辯系爭自小客車之駕駛人乙○○對本件車禍之
      發生與有過失，顯與上揭鑑定意見相反，且其並未提出其
      他證據，足供本院認定訴外人乙○○與有過失，是以被告
      此部分抗辯顯無足採。
（三）又查被告抗辯與訴外人甲○○、乙○○於94年10月21日在
      台北市中正區調解委員會達成調解，其調解內容約定略為
      ：被告賠償甲○○36,000元，及聲請人甲○○、乙○○拋
      棄其餘民事請求權等語。此有被告提出調解書，暨本院調
      閱上揭調解案卷後，影印在卷可參，並經原告不否認上揭
      調解契約存在，是以上開調解契約存在，要屬可信。然本
      院基於下列理由認為上揭調解書僅係針對訴外人甲○○身
      體受傷之損害賠償請求權成立調解：
  １、上揭調解書內容記載：「聲請人乙○○就於民國94年8 月
      28日11時28分許，駕駛車號7758—ＥＡ自小客車（內載另
      一聲請人甲○○）.... 與騎車號８２１—ＡＡＢ機車之
      對造人發生交通事故，致聲請人甲○○及對造人受傷等，
      現就有關理賠糾紛事宜提起調解，.... 」，其中提及調
      解之原因係甲○○受傷及被告受傷，因此依據文意，此調
      解應僅針對甲○○身體受傷之賠償部分，因此甲○○所拋
      棄者，亦僅限於身體受傷之損害賠償請求權，不包括系爭
      自小客車部分。
  ２、證人乙○○、甲○○亦於96年5月8日到院證述，均稱：成
      立調解時，已向被告表示，關於車子的損害係被告與保險
      公司間的問題，不在調解範圍內。
  ３、被告於96年4月18日寄達本院之答辯狀（二）所檢附證物
      分別有原告94年10月17日寄發給被告要求負賠償責任之存
      證信函1份，該存證信函係在原告與甲○○等人成立調解
      之前即寄到，因此被告應該在成立調解時已知悉系爭自小
      客車之損害賠償處理，已交由原告辦理中，並非甲○○本
      人向其請求，是以可信被告已知悉上揭調解不包含系爭自
      小客車損害部分。此並可參酌被告於上揭答辯狀所提其於
      成立上揭調解當日即94年10月21寄發存證信函予原告，其
      內容仍係主張本件應有與有過失問題及原告如要代位求償
      請提出交通事故鑑定結果等語，並未主張其與甲○○已就
      汽車損害達成調解無庸再負擔汽車賠償責任，因此，足見
      被告確實知悉上揭調解不包含系爭自小客車損害賠償在內
      。
   ４、依據前述，被告抗辯其與甲○○已就系爭自小客車達成
       調解賠償完畢，顯屬無據。
（四）原告乃系爭自小客車之保險人，並已理賠完畢，業據其提
      出汽車險賠款收據暨同意書1份在卷可參，要堪採信，因
      此依據保險法第53條，原告已取得訴外人甲○○就系爭自
      小客車損害對被告之賠償請求權。
（五）又物之所有人依民法第196條規定請求物被毀損所減少之
      價額，固得以修復費用為估定之標準，惟以必要者為限，
      即修理材料以新品換舊品，應予折舊。茲依系爭車輛行車
      執照之記載，系爭車輛之領照日期為93年11月30日；是系
      爭車輛自領照使用之時起，至94年11月28日本件車禍發生
      之時止，其使用時間總計11月又30日。依營利事業所得稅
      查核準則第95條第6款規定：「固定資產提列折舊採用定
      率遞減法者，以一年為計算單位，其使用期間未滿一年者
      ，按實際使用之月數相當於全年之比例計算之，不滿一月
      者，以月計」之方法計算結果，使用之時間應以12月即1
      年計，其汽車及附加零件已有折舊，應將折舊部分予以扣
      除。本院依行政院所頒固定資產耐用年數表及固定資產折
      舊率之規定，小客車之耐用年數為5年，依定率遞減法每
      年折舊千分之369，則原告請求之修理費中零件部分為
      183,699元，依上開標準計算折舊額為67,785元（計算方
      法：183,699元×0．369＝67,785元，元以下四捨五入）
      ，扣除折舊額後，原告所得請求之零件費用為115,914元
      ，加上不應折舊之工資26,739元、耗材費1,300元、板金
      23,530元、噴漆8,664元、外包104元，合計為176,251元
      。準此，訴外人甲○○所得對被告請求賠償之範圍，自係
      以177,657元之金額為限；又原告雖已依保險契約對訴外
      人甲○○理賠高於上揭金額，然原告提起本件訴訟，既係
      依保險法第53條規定，依債權移轉之法律關係對被告主張
      權利，則原告所得請求之範圍，自亦以訴外人甲○○本得
      對被告請求之額度即177,657元之範圍為限。
（六）從而，原告基於侵權行為及保險代位求償之法律關係，請
      求被告給付176,251元及自起訴狀繕本送達翌日即96年3月
      17 日起至清償日止，按年息5%計算之利息，為有理由，
      應予准許；至逾上開金額之請求，於法無據，為無理由，
      應予駁回。
（七）本件原告勝訴部分係依簡易訴訟程序判決，應依職權宣告
      假執行，被告並聲明願供擔保免為假執行，經核尚無不合
      ，爰酌定相當之擔保金，准許之。
（八）本件訴訟費用由被告負擔十分之七，餘由原告負擔。
中　　華　　民　　國　　96　　年　　8 　　月　　28　　日
                  臺灣基隆地方法院基隆簡易庭
                          法      官  王翠芬
以上正本係照原本作成。
對於本件判決如有不服，應於收受送達後20日內向本院提出上訴
書狀，上訴於本院合議庭，並按他造當事人之人數附具繕本。
中　　華　　民　　國　　96　　年　　8 　　月　　28　　日
                          法院書記官  陳錦進
